【裁判字號】    92,苗簡,129
【裁判日期】    920826
【裁判案由】    侵權行為損害賠償
【裁判全文】
臺灣苗栗地方法院民事簡易判決                    九十二年度苗簡字第一二九號
    原      告  乙○○
    被      告  甲○○
右當事人間請求侵權行為損害賠償事件，本院判決如左：
    主    文
被告應給付原告新臺幣壹拾萬肆仟佰元，及自民國九十二年一月二十日起至清償日
止，按年息百分之五計算之利息。
原告其餘之訴駁回。
訴訟費用由被告負擔佰分之陸拾捌，餘由原告負擔。
本判決第一項於原告以新臺幣萬肆仟柒佰元為被告供擔保後，得假執行。
原告其餘假執行之聲請均駁回。
    事實及理由
甲、兩造之陳述及聲明
壹、原告方面
一、聲明：
（一）被告應給付原告新臺幣（下同）十五萬四千三百元及自民國九十二年一月二十
      日起至清償日止，按年息百分之五計算之利息。
（二）願供擔保請准宣告假執行。
二、陳述：原告未於最後言詞辯論期日到場，依其先前言詞辯論期日到場陳述略以：
    被告甲○○於民國九十一年五月十二日二十二時五十分許，駕駛車牌號碼：六Ｋ
    —二三一二號自用小客車，由北往南行經國道一號高速公路南下一百零六點九公
    里處，竟違規自路肩超車，並與正常行駛爬坡道之訴外人黃昭榮所駕駛之車牌號
    碼：八Ｈ—一二五號自用大貨車發生擦撞，其後被告所駕車輛失控突然高速衝入
    內側車道，為同向由北往南正常行駛於內側車道之原告所駕駛車牌號碼：ＲＶ—
    四八五八號自用小客車撞及，導致原告車輛數度翻覆，衝入分隔島，原告所有之
    上開自用小客車當場全毀，原告並受有擦傷等情，爰依民法第一百八十四條、第
    一百九十五條、第一百九十六條請求被告損害賠償上開車輛之價額十萬元，以及
    拖吊費用四千三百元，另原告遭強力撞及下，雖身體僅為皮肉傷，但心理上之恐
    懼、害怕，於事故發生後半年內，均深深籠罩原告，使原告無法過正常之生活，
    可謂侵害原告之身體及人格法益且情節重大，為此另請求精神慰撫金五萬元。
三、證據：提出鑑定報告、報銷記錄、拖救契約影本等件為證。
貳、被告方面
一、聲明：駁回原告之訴。
二、陳述：當時被告在中外車道行駛，亦即右邊數過來第二車道，分隔島數過來是第
    三個車道，現場是四線爬坡道，被告之車頭在前，黃昭榮之車燈很亮，被告要讓
    黃昭榮之車先過，時速僅每小時八十公里，黃昭榮碰一聲超過去，被告沒有採剎
    車，就讓黃昭榮超過去，然黃昭榮超車時竟碰撞被告，被告就踩剎車，車子打滑
    至內測車道，被原告撞到左後側。被告並無走路肩，是黃昭榮來撞被告，黃昭榮
    之車長二十尺，撞到被告上開車輛之三角器和平衡器，故被告之車失控與原告碰
    撞，從而被告並無過責，不應賠償。
、本院依職權向國道高速公路警察局函調警詢筆錄、道路交通事故調查報告表及本
    件事故相片，復向臺灣苗栗地方法院檢察署調取九十二年度偵字第六四九號、九
    十一年度發查續字第三九號、九十一年度發查字第二一七號等過失傷害偵查卷宗
    ，另向臺灣省竹苗區車輛行車事故鑑定委員會及臺灣省車輛行車事故覆議鑑定委
    員會調取鑑定意見書，並送請中華民國車輛交通事故鑑定技術研究學會鑑定。
乙、得心證之理由
壹、程序方面：
    原告經合法送達，無正當理由未於最後言詞辯論期日到場，核無民事訴訟法第三
    百八十六條各款所列事由，爰依被告之聲請，由其一造辯論而為判決。
貳、實體方面：
一、本件原告主張：被告甲○○於九十一年五月十二日二十二時五十分許，駕駛車牌
    號碼：六Ｋ—二三一二號自用小客車，由北往南行經國道一號高速公路南下一百
    零六點九公里處，與訴外人黃昭榮所駕駛之車牌號碼：八Ｈ—一二五號自用大貨
    車發生擦撞，其後被告所駕車輛失控衝入內側車道，為同向由北往南正常行駛於
    內側車道之原告所駕駛車牌號碼：ＲＶ—四八五八號自用小客車撞及，導致原告
    車輛數度翻覆，衝入分隔島，原告之上開車輛價額十萬元當場全毀，並支出拖吊
    費用四千三百元等事實，為被告所不爭執，復有原告提出與其所述相符、被告不
    爭執其為真正之報銷記錄、拖救契約等件為證，應堪信為真實。惟被告則抗辯：
    係訴外人黃昭榮違規超車而撞擊其車，使其車失控與原告之車相撞，故被告並無
    過責云云。是本件判斷之關鍵，應在於系爭事故之肇事責任歸屬。
二、經查：
（一）本件事故經臺灣省竹苗區車輛行車事故鑑定委員會鑑定意見認：「肇事經過：
      甲○○駕駛自小客車於上述時間，沿國一道外路肩由北往南方向行駛，至肇事
      地，變換至爬坡道行駛時，與行駛爬坡道黃昭榮所駕駛之自大貨車發生擦撞，
      後李車失控衝入內側車道，被行駛內側車道乙○○所駕駛之自小客車措手不及
      撞上。鑑定意見：一、甲○○駕駛自小客車利用路肩超車且變換車道不當為肇
      事原因。二、黃昭榮駕駛自大貨車與乙○○駕駛自小客車均措手不及無肇事因
      素」，而臺灣省車輛行車事故覆議鑑定委員會認：「台端（按：指被告）與黃
      昭榮、乙○○駕車肇事案，經本會第一九一四次（八月卅日）會議依警方跡證
      資料研議結論，照原鑑定意見」、「本會覆議意見結論與竹苗區鑑定委員會鑑
      定意見相同，依規定本會僅以如主旨所述之函函覆，並無另行製作鑑定報告」
      ，均認被告有過失而原告及黃昭榮並無過失，有鑑定意見書等件附於本院九十
      一年度苗簡字第六二二號民事卷宗第五十二至六十頁可稽，被告雖主張國道公
      路警察局九十一年五月十二日警詢筆錄中記載：「（問：你車輛受損情形如何
      ？車上懸掛幾面號牌？有無遺失？）答：左側車身板金凹損，右後車尾板金凹
      損，號牌未遺失）」等語（見上開卷宗第四十四頁背面），警員將其所陳述之
      「左後車尾」等語記載為「右後車尾」等語，導致上開鑑定意見判定係屬被告
      之過責云云，然上開臺灣省車輛行車事故覆議鑑定委員會鑑定意見書所引用之
      臺灣省竹苗區車輛行車事故鑑定委員會鑑定意見，所認車損情形為：「李車前
      保險桿受損，左前方向受損，左前葉子板凹損，蔡車車頭受損」（見上開卷宗
      第五十三頁），與被告所稱之身損部分均相符，並未依被告上開車輛之有何右
      側受損，而據以為上開之認定，從而被告抗辯上開筆錄有錯誤之部分，縱屬誤
      載，亦不影響上開鑑定意見之認定。
（二）至中華民國車輛交通事故鑑定技術委員會車輛交通事故「肇事因素」分析報告
      則認：「肇事分析：車損情形：無原始正本照片，無法判明；就李小客車自稱
      ，被黃大貨車超車時擦撞而失控向左失控閃避，若黃大貨車超車，黃大貨車之
      速度必定大於李小客車，若黃車右車頭擦撞李小客車左前側，則小客車向左失
      控會與黃大貨二次撞擊，而偏向右側，而非向左失控；今為李小客左前被擦撞
      後，會向左失控，而未與黃大貨第二次撞擊，顯然李小客車之速度大於黃大貨
      車才會如此。因此黃大貨超李小客車之行為很難認定；若李小客車如竹苗區鑑
      定報告稱係路肩超車行為，則李小客車之左前車損必由前向後凹損，唯卷附照
      片係影本很難認定。而黃大貨車右前保險桿之車損應為由後向前被擦撞，請貴
      院詳查。本案只要證明黃車與李車誰屬超車行為即為肇事因素」（見上開卷宗
      第九十二頁）。經查：
１、被告自承僅與黃昭榮之上開車輛接觸過一次（見本院卷第五十六頁），並未與黃
    昭榮之車二次撞擊。
２、被告向檢察官表明事故當時情形之現場圖（見臺灣苗栗地方法院檢察署九十二年
    度偵字第六四九號偵查卷宗第二十六頁）顯示，其所有之上開車輛與黃昭榮之車
    擦撞之部位，係左前方輪胎附近，而由事故甫發生後之車損相片顯示，其左前方
    輪胎附近之凹痕，係由前往後撞擊之痕跡，而非由後往前撞擊之痕跡（見同偵查
    卷宗第四十八頁第一張、第五十頁第二張相片）。
３、被告亦自承與黃昭榮之上開車輛撞擊後，係向左失控而非向右失控（見上開偵查
    卷宗第七頁背面、第二十五頁正面、本院九十一年度苗簡字第六二二號民事卷宗
    第四、三十六頁），經核與訴外人羅桂妹（原告上開車輛之附載人）於警詢中陳
    述：伊當時係乘坐乙○○之車駕駛座旁乘客座，甲○○之上開車輛突然自伊車右
    側疾速切入其內側車道，車頭前方乙○○立即煞車，伊車即失控翻滾數圈等語（
    見上開偵查卷宗第十四頁背面、第十五頁正面）等語，以及原告主張：「我本身
    走在內車道，我的時速是九十到一百公里，甲○○先生的車子在我的右後方，他
    竟可以由右後方向左前方的角度超到我前面，可見他的速度是一百二十公里以上
    。以上所言，即然他們的擦撞是如此輕微，那他的加速從八十公里到一百二十公
    里是如何來的，我要證明這個地方，他們擦撞如此輕微，本件車禍是他自己加速
    失控所致」等語（見本院卷第三十七頁）均相符合。
４、綜上所述，足認被告當時係以時速一百公里以上之速度，違規疾速超越黃昭榮之
    車，致其左前車輪附近不慎與黃昭榮發生擦撞，而造成駕駛失控左偏至內側車道
    ，導致與原告相撞並造成原告之上開損失，而非被告所述之黃昭榮由左後方超車
    撞擊被告之車云云，否則事故發生當時，若果真係黃昭榮違規超速超越被告之上
    開車輛，則被告應與黃昭榮之上開車輛撞擊二次而非僅一次，而被告左前輪附近
    之凹痕應係向前推擠而非向後凹陷，且被告與黃昭榮發生撞擊後，應係向右失控
    而非向左失控，致遭當時行駛於內側車道之原告上開車輛撞擊。
（三）又被告抗辯：上開臺灣省車輛行車事故覆議鑑定委員會鑑定意見書所引用之臺
      灣省竹苗區車輛行車事故鑑定委員會鑑定意見，認其於事故發生當時係行駛於
      路肩，而路肩不可能容下其所有之上開車輛，故上開鑑定意見有誤云云。然本
      件認定歸責之關鍵，在於被告與黃昭榮於事故發生當時，究竟係何人違規超車
      ，至被告於本件事故發生當時，究竟行駛於路肩或其所述之中外側車道，與本
      件無直接關係，並無礙於兩造過責歸屬之認定，從而被告此部分抗辯鑑定意見
      有誤之理由，顯不足採，附此敘明。
（四）綜上所述，本件事故發生當時，應係被告違規超車，因不慎撞擊黃昭榮之上開
      車輛，進而失控至內側車道，導致原告之上開車損，是被告對系爭事故之發生
      及原告之損害確有過失甚明，自應負車損及拖吊費用之損害賠償責任。至原告
      主張其因本件車禍身體及人格法益受有損害云云，並未提出診斷證明書或其他
      證據以實其說，其此部分主張應予駁回。從而本件原告之主張在車損及拖吊費
      用即如主文第一項所示金額範圍內為有理由，此部分假執行之聲請亦同有理由
      ，爰酌定相當之擔保金額准許之，而逾此部分則為無理由，應予駁回，駁回部
      分假執行之聲請亦失所附麗，應併予駁回。
三、結論：原告之訴一部有理由、一部無理由，依民事訴訟法第四百三十六條第二項
    、第三百八十五條第一項前段、第三百九十條第二項、第七十九條但書，判決如
    主文。
中      華      民      國    九十二    年      八      月     廿六     日
                                臺灣苗栗地方法院苗栗簡易庭
                                            法      官    伍偉華
右正本證明與原本無異。
如對本判決上訴，應於判決送達後二十日內向本院提出上訴狀。
                                            法院書記官    李惠雯
中      華      民      國    九十二    年      八      月     廿六     日


司法院資訊處製作；財團法人民間司法改革基金會備份。
